最高法院刑事判決　　　　　　一○○年度台上字第六九三八號
上　訴　人　台灣高等法院台中分院檢察署檢察官
被　　　告　杜英輝
上列上訴人因被告違反毒品危害防制條例案件，不服台灣高等法
院台中分院中華民國九十九年十一月二十三日第二審判決（九十
九年度上訴字第一四五九號，起訴案號：台灣台中地方法院檢察
署九十九年度偵字第四九九四號），提起上訴，本院判決如下：
    主  文
原判決關於杜英輝被訴販賣第一級毒品無罪部分撤銷，發回台灣
高等法院台中分院。
    理  由
本件原判決以公訴意旨略稱：被告杜英輝（綽號豆花）平日居住
於台中縣（市）霧峰鄉（區○○○○路二十之三號，意圖營利，
基於販賣第一級毒品海洛因之犯意，於民國九十九年一月十七日
十四時至十五時許，劉俊昇（由檢察官另行偵辦）以持用之門號
0000000000號行動電話與被告持用之門號00000
00000號行動電話聯絡購買海洛因事宜，並由被告於同日十
五時許在台中縣（市）太平市○區○○○路五三五號「純情花卡
拉ＯＫ」二樓，以新台幣（下同）一萬一千元之價格，販賣約一
．八公克之海洛因一包予劉俊昇，劉俊昇則當場交付現金而交易
完成；嗣於同年月二十一日十一時許，劉俊昇又以所持用之前開
門號行動電話與被告持用之前揭門號行動電話聯絡購買海洛因之
事，且由被告於同日十一時許在前開被告住處前，以二千元之價
格販賣數量不詳之海洛因一包予劉俊昇，劉俊昇亦當場交付現金
而交易完成。因認被告此部分所為涉犯毒品危害防制條例第四條
第一項之販賣第一級毒品罪嫌。但經審理結果，認不能證明被告
此部分犯罪，因而撤銷第一審關於此部分之科刑判決，改判諭知
被告無罪，固非無見。
惟查：實施刑事訴訟程序之公務員，就該管案件，應於被告有利
及不利之情形，一律注意，刑事訴訟法第二條第一項定有明文。
又證據雖已調查而其內容尚未明瞭者，即與未經調查無異，如遽
行判決，仍屬應於審判期日調查之證據而未予調查。原判決以被
告始終否認有販賣海洛因之犯行，辯稱經警查獲之海洛因四小包
皆係供己施用，證人劉俊昇雖證陳確向被告購買海洛因，但對向
被告購買海洛因之次數，於警詢時證稱係三次，其後於偵查中則
改稱三、四次，嗣於第一審又翻稱二次，且就被告各次販賣海洛
因之時間、地點、金額及聯絡方式之陳述，亦均不明確，顯有瑕
疵可指，卷附被告持用之前開門號行動電話與劉俊昇持用之前揭
門號行動電話間之通聯紀錄，又無購買毒品之談話內容，公訴人
提出之指認、勘查等照片，亦無法證明劉俊昇確向被告購買毒品
之事實，被告復有吸毒前科，所辯查獲之海洛因係供己施用乙節
，非無可能，尚難僅憑被告持有之海洛因已經分裝及另查得首飾
盒、電子磅秤、分裝袋、行動電話、夾鍊袋等物，即推論被告持
有扣案之海洛因係基於販賣牟利之意圖，此外，並查無其他積極
證據足資佐證，爰為此部分無罪之諭知。然依卷內資料，證人劉
俊昇於九十九年一月二十一日警詢時固供稱：「（今日警方所查
獲之毒品來源為何……？）我是向一位叫『豆花』的男子購買的
……」、「（你最後一次是向『豆花』購買多少毒品？如何購買
？價錢為何？共購買幾次？）我是九十九年一月十九日約下午十
七時，我先打電話給他（『豆花』，電話0000000000
），然後約地點。我向他購買一小包毒品海洛因，價錢為一萬一
千元。購買三次」、「（你分別三次向他購買的時間為何？）第
一次為九十九年一月十日約下午十七時。第二次為九十九年一月
十日約下午十七時。第三次為九十九年一月十九日約下午十七時
」（見台中縣〈市〉警察局霧峰分局中縣霧警偵字第○九九○○
五○二○○號刑案偵查卷宗影本第三頁、第四頁），其後於同日
偵查中亦陳稱：「（毒品來源？）跟一個綽號『豆花』的男子，
他的電話是0000000000，最後一次跟他買是在（九十
九年）一月十九日傍晚五、六點，我這一次是用公用電話打他的
0000000000號（手機），我買一萬一千元的海洛因，
我跟他約在霧峰鄉○區○○○路靠近霧峰市場的地方交易，有交
易成功」等語（見偵字第四九九四號卷第十六頁），嗣於同年二
月二十三日警詢時則證稱：「（綽號『豆花』男子賣幾種毒品？
）我都是找他拿海洛因」、「（你總共跟他買過幾次？）三次」
、「（那又是如何約地方交易？）我們會說『中正路靠近菜市場
外面』，每次都在附近」、「……有時買一萬一千元，有時買五
千元……」、「（那你最後一次跟綽號『豆花』購買毒品是何時
何地？買多少？）九十九年一月二十一日十一點多在霧峰鄉（區
○○○○○路買二千元」等語（見台中縣〈市〉警察局霧峰分局
中縣霧警偵字第○九九○○五○六一九號刑案偵查卷宗第十五頁
正、反面），隨後於翌日偵查時並陳稱：「（最後一天向『豆花
』購買毒品時間、地點？）九十九年一月二十一日上午十一點多
與他聯絡在台中縣（市）霧峰鄉（區○○○○街交易，我向他購
買二千元的海洛因」、「（是否是一手交錢一手交易毒品？）是
」、「（以何電話打給他？）以我的0000000000打至
『豆花』使用0000000000」、「（共向『豆花』購毒
幾次？）九十九年一月起，共計約三、四次」、「（之前向『豆
花』買毒品都買多少？）五千元、六千元或一萬一千元，最後一
次是二千元」、「（振興東街就是在霧峰鄉〈區〉農會旁？）是
」（見同上偵查卷第九頁、第十頁）。是依劉俊昇於警詢及偵查
中之前開陳述，其就被告販賣海洛因之時間、地點、金額、次數
等情節之供述，雖不盡一致，然對確曾以電話與被告聯絡後，數
次向被告購買海洛因等基本事實之證述，則前後並無不符。且因
劉俊昇對其向被告購買海洛因之情節，有如前述不盡相符之處，
經警方於九十九年三月一日帶同劉俊昇前往所指交易地點實地查
證，並提出被告與劉俊昇持用前揭門號行動電話之通聯紀錄供劉
俊昇參考，劉俊昇即於同日警詢時明確陳稱：「（你在〈九十九
年二月二十三日警詢〉供述中有說到海洛因毒品來源係向綽號『
豆花』杜英輝男子購買是嗎？）是的」、「（你能再確定一下購
買的確實日期？）九十九年一月十七日及一月二十一日」、「（
你在前述筆錄談到九十九年一月二十一日向杜英輝購買毒品經過
嗎？）我打0000000000電話，用我的0000000
000電話，他約我到他家那邊，我到他家門口交易」、「（這
一次交易多少？）二千元海洛因，重量不清楚」、「（另一次購
買海洛因毒品是九十九年一月十九日是嗎？）不是」、「（那為
何你在台中地檢署受訊問時是講十九日？）記錯了」、「（請你
再確定一下購買的確實日期？）九十九年一月十七日那天」、「
（在那裡交易？）在太平市○區○○○路那裡」、「（依據你的
指述在九十九年一月十七日你的0000000000通話聯絡
紀錄，是杜英輝用0000000000一直打給你為什麼？）
他一直問我要到了沒」、「（你為什麼不在霧峰交易就好？）我
打給他時，是他跟我說要去太平市○區○○○路卡啦ＯＫ二樓那
裡」、「（〈九十九年一月〉二十一日那天也是有聯絡在先是嗎
？）霧峰鄉（區○○○○街」、「（根據0000000000
基地台台中縣〈市〉霧峰鄉○區○○○路二一二巷二號地點，警
方研判是在杜英輝台中縣〈市〉霧峰鄉（區○○○○路二十之三
號家中，你當時是到他家交易是嗎？）對，就是在這個地點，是
他家門口」、「（你二十一日那天是哪個時候買到海洛因的？）
十一點多」（見同上偵查卷第三十五頁至第三十八頁），其於同
日偵查中再度證稱：「（九十九年一月二十一日遭查獲時供出毒
品來源是向『豆花』男子購買並因而由警察查獲杜英輝，是否就
是販賣毒品予你……之人？）是」、「（遭查獲當日說購買的時
間是一月十九日傍晚五、六時許以公用電話撥打0000000
000向『豆花』購買一萬一千元海洛因是否實在？）記錯了，
是九十九年一月十七日」、「（為何會記錯？）當時會緊張」、
「（據你所使用的0000000000與杜英輝所使用的00
00000000於九十九年一月十七日聯絡很多次，當時與他
聯絡為何？）購買毒品」、「（當天你們約在何處？）太平市○
區○○○路的一間卡拉ＯＫ的二樓」、「（當天購買多少的毒品
，有無完成交易？）有，購買一萬一千元的海洛因，約有一．八
公克」、「（另供出九十九年一月二十一日是不是與杜英輝以電
話聯絡交易毒品？）有」、「（當天聯絡電話是用何號碼？）以
我的0000000000打至他的0000000000」、
「（交易時間、地點？）在霧峰鄉（區○○○○路他家的外面」
、「（此次交易多少毒品？）海洛因二千元」、「（他將海洛因
藏在何處？）藏在盒子內」、「（〈提示杜英輝遭查獲時首飾盒
照片〉是不是這個？）很像這個」、「（他拿給你毒品時會不會
用電子秤秤一下？）他先秤好後再交給我」（見同上偵查卷第五
十七頁、第五十八頁）。其此部分所述並與卷附門號00000
00000號、0000000000號行動電話九十九年一月
十七日、二十一日通聯紀錄所載通話情形及受發話基地台位置，
暨台中縣（市）警察局霧峰分局製作之交易毒品現場圖（見同上
偵查卷第四十四頁、第四十六頁、第五十頁、第五十一頁），互
核亦相吻合。劉俊昇嗣於第一審中復證陳：「（〈提示九十九年
度偵字第四九九四號卷第十六頁〉你在該次筆錄說最後一次向被
告買海洛因是在九十九年一月十九日傍晚五、六點，我這次是用
公用電話打給被告的0000000000，我買一萬一千元的
海洛因等等，這些是否實在？）我後來有更正這兩點，應該是在
九十九年一月十七日向被告買的，且是在太平向被告買的」、「
（你當天是一月二十一日被查獲的，你最後一次也有向他買，你
怎說最一次是在一月十九日買的？）我後來又有更正我最後一次
向被告買的是在九十九年一月二十一日，即我被查獲當天快中午
左右向被告買的」、「（九十九年一月二十一日偵訊筆錄時，你
意識是否清醒？）清楚，但是我是記錯了，後來想清楚才向檢察
官更正的」（見第一審卷第四十一頁）。依上所述，劉俊昇於九
十九年三月一日警詢、偵查及第一審中之前開陳述，似係依據所
持用之行動電話通聯紀錄及會同警方實地查證後，所為較明確之
證詞。又依卷附台中縣〈市〉警察局霧峰分局搜索、扣押筆錄及
扣押物品目錄表所載，警方係於九十九年二月二十四日十三時五
十分許持搜索票，在台中縣（市）太平市○區○○○路五三五號
「純情花卡拉ＯＫ」二樓，查獲被告持有海洛因四包（驗餘總淨
重○．四七公克）、首飾盒二個、電子磅秤一台、分裝袋十九個
及含門號0000000000號SIM 卡之行動電話一支等物（
見台中縣〈市〉警察局霧峰分局中縣霧警偵字第○九九○○五○
六一九號刑案偵查卷宗第三十四頁至第三十七頁），倘如被告所
辯，查獲之前開海洛因僅係供己施用，則其何需同時攜帶多達四
包，驗餘總淨重○．四七公克之海洛因及一般供交易毒品使用之
電子磅秤、分裝袋外出，身上卻又未一併查得注射針筒等施用海
洛因之工具？劉俊昇於九十九年三月一日偵查中復證陳其於向被
告購買二千元之海洛因時，被告係將海洛因藏放在如扣案之首飾
盒內，且被告當時係先用電子磅秤過後再交付毒品等語。則前開
劉俊昇於九十九年三月一日警詢、偵查及第一審中所為之陳述暨
相關事證，是否足以作為不利於被告認定之憑據？均仍值研酌。
實情為何？關乎本件被告被訴販賣第一級毒品部分之犯行是否成
立，為明真相，並維公平正義，自應詳予查明。原審就上揭疑義
未根究明白，並於理由內為必要說明，遽行判決，尚嫌速斷。檢
察官上訴意旨執此指摘原判決違法，非無理由。又原判決上述之
違背法令，影響於事實之確定，本院無可據以為裁判，應將原判
決關於被告被訴販賣第一級毒品無罪部分撤銷，發回原審法院更
為審判。
據上論結，應依刑事訴訟法第三百九十七條、第四百零一條，判
決如主文。
中    華    民    國  一○○  年   十二   月   十四   日
                      最高法院刑事第二庭
                          審判長法官  謝  俊  雄  
                                法官  魏  新  和  
                                法官  徐  文  亮  
                                法官  吳  信  銘  
                                法官  劉  介  民  
本件正本證明與原本無異
                                      書  記  官  
中    華    民    國  一○○  年   十二   月   二十   日
                                                      V